臺灣高等法院臺南分院民事裁定　100年度抗字第79號
抗　告　人　雲林縣元長鄉農會
法定代理人　李逢春
相　對　人　馬振華(即馬森木之.
　　　　　　馬鄭益春(即馬森木.
　　　　　　馬振豊(即馬森木之.
上列當事人間分配表異議之訴事件，抗告人對於中華民國100年3
月31日臺灣雲林地方法院99年度訴字第363號所為裁定提起抗告
，本院裁定如下：
    主  文
抗告駁回。
抗告訴訟費用由抗告人負擔。
    理  由
一、抗告意旨略以：臺灣雲林地方法院98年度司執字第16191號
    強制執行事件(下稱系爭執行事件)，兩造均為執行債權人，
    臺灣雲林地方法院執行處(下稱執行法院)定於99年7月30日
    為分配期日並附送民國99年6月17日所製作之分配表３（下
    稱系爭分配表）通知債權人、債務人，抗告人對系爭分配表
    所列相對人之債權，於99年6月25日具狀聲明異議，因相對
    人未表同意，異議程序並未終結，是抗告人對相對人提起本
    件分配表異議之訴，應屬適法。原審駁回本件分配表異議之
    訴，影響抗告人權益，爰依法提出抗告，求為廢棄原裁定等
    語。
二、原裁定以：系爭強制執行事件，債務人所有坐落雲林縣元長
    鄉○○段970號土地經第三人拍定後，由執行法院作成系爭
    分配表並定於99年7月30日實施分配，抗告人收受系爭分配
    表後，即於99年6月25日具狀向執行法院聲明異議，主張前
    揭不動產雖設定第一順位抵押權人馬森木（已歿）之抵押債
    權新台幣（下同）1,040,000元（下稱系爭抵押權），但系
    爭抵押權人馬森木從未提出權利證明文書，則其繼承人依強
    制執行法第34條第2項之規定，聲明參與分配即依法不符，
    且系爭抵押權擔保之債權已罹於時效消滅，系爭抵押權亦因
    除斥期間經過而不存在，故執行法院於99年6月17日所做成
    之系爭分配表將系爭抵押權所擔保之債權列入分配即有不當
    ，自應將該債權刪除，而改分配予抗告人云云，嗣執行法院
    並未將抗告人之異議狀送達予相對人或將抗告人異議之情事
    通知相對人，難認相對人對抗告人之異議已有知悉及表示意
    見之機會，更無任何事證可認相對人對抗告人聲明異議有為
    反對之陳述，執行法院亦未依強制執行法第40條第1項規定
    更正分配表，復於99年6月30日以雲院恭98司執己字第16191
    號函通知抗告人逕行起訴，業據原審法院調取上開執行案卷
    查明無訛，惟參酌強制執行法第39條、第40條、第40條之1
    、第41條第1項之規定，及最高法院88年度台上字第596號判
    決要旨，執行法院應依強制執行法相關規定對本件抗告人聲
    明異議為程序上處理，即執行法院應將抗告人之異議狀送達
    予相對人或將抗告人異議之情事通知相對人，本件抗告人未
    經執行法院將其異議狀送達予相對人或將抗告人異議之情事
    通知相對人，以俟相對人是否為反對之陳述，即在無反對陳
    述債權人之情形下，逕行提起本件分配表異議之訴，其起訴
    為不合法，應予駁回。
三、按債權人或債務人對於分配表所載各債權人之債權或分配金
    額有不同意者，應於分配期日一日前，向執行法院提出書狀
    ，聲明異議。前項書狀，應記載異議人所認原分配表之不當
    及應如何變更之聲明；執行法院對於前條之異議認為正當，
    而到場之債務人及有利害關係之他債權人不為反對之陳述或
    同意者，應即更正分配表而為分配。異議未依前項規定終結
    者，應就無異議之部分先為分配；依前條第一項更正之分配
    表，應送達於未到場之債務人及有利害關係之他債權人。前
    項債務人及債權人於受送達後三日內不為反對之陳述者，視
    為同意依更正分配表實行分配。其有為反對陳述者，應通知
    聲明異議人；異議未終結者，為異議之債權人或債務人，得
    向執行法院對為反對陳述之債權人或債務人提起分配表異議
    之訴。但異議人已依同一事由就有爭執之債權先行提起其他
    訴訟者，毋庸再行起訴，執行法院應依該確定判決實行分配
    ，強制執行法第39條、第40條、第40條之1、第41條第1項分
    別定有明文。準此，債權人、債務人對分配表有異議之權，
    及對債權人或債務人之異議有為反對陳述之權。故債權人或
    債務人對分配表聲明異議後，如未予他債權人、債務人表示
    意見之機會，或他債權人、債務人對於債權人或債務人之異
    議未為反對之陳述者，均無從提起分配表異議之訴（最高法
    院88年度台上字第596號判決要旨參照）。
四、經查：原審法院98年度司執字第16191號強制執行事件原定
    於99年7月30日實施分配，抗告人於99年6月25日以書狀對分
    配表聲明異議，惟執行法院並未依抗告人之異議更正分配表
    ，亦未於分配期日前將聲明異議狀送達予其他債權人，原審
    就本件分配表異議之訴以抗告人起訴不合法為駁回之裁定後
    ，執行法院復於100年4月14日、100年4月14日、100年4月15
    日將聲明異議狀分別送達相對人馬振華、馬鄭益春及馬振豊
    ，業據本院調閱前揭執行卷宗閱明無訛，又相對人於收受抗
    告人之異議狀後並未有為任何反對之陳述，亦有本院公務電
    話查詢表在卷可佐，抗告人自不得提起分配表異議之訴，雖
    執行法院另於99年6月30日以雲院恭98司執己字第16191號函
    通知抗告人逕行起訴，然抗告人亦不因執行法院前揭函文即
    可取得提起本件分配表異議之訴之權利至明；綜上，相對人
    並無為反對之陳述，揆諸前述，抗告人亦無從提起分配表異
    議之訴，抗告人所提起本件分配表異議之訴，難認屬合法；
    原審法院駁回抗告人之訴，所持理由雖有不同，惟結論均無
    二致，仍應予以維持。抗告意旨猶執前詞，指摘原裁定不當
    ，求予廢棄，非有理由，應予駁回。
五、據上論結，本件抗告為無理由，依民事訴訟法第495條之1第
    1項、第449條第1項、第95條、第78條，裁定如主文。
中    華    民    國   100    年    11    月    16    日
                  民事第三庭    審判長法  官  黃崑宗
                                      法  官  蘇重信
                                      法  官  羅心芳
上為正本係照原本作成。
本裁定除以適用法規顯有錯誤為理由外，不得再抗告。如提再抗
告，應於收受送達後十日內向本院提出再抗告狀（須附繕本），
並繳納再抗告費新台幣一千元。
提起再抗告應委任律師或具有律師資格之人之委任狀；委任有律
師資格者，另應附具律師資格證書及釋明委任人與受任人有民事
訴訟法第466條之1第1項但書或第2項所定關係之釋明文書影本。
中    華    民    國   100    年    11    月    17    日
                                      書記官  易慧玲
【附註】
民事訴訟法第495條之1第2項準用同法第466條之1第1、2項規定
：
(1)對於第二審判決上訴，上訴人應委任律師為訴訟代理人。但上
  訴人或其法定代理人具有律師資格者，不在此限。
(2)上訴人之配偶、三親等內之血親、二親等內之姻親，或上訴人
  為法人、中央或地方機關時，其所屬專任人員具有律師資格並
  經法院認為適當者，亦得為第三審訴訟代理人。
民事訴訟法第466條之2第1項：
  上訴人無資力委任訴訟代理人者，得依訴訟救助之規定，聲請
  第三審法院為之選任律師為其訴訟代理人。